臺灣臺中地方法院交通事件裁定　　　 100年度交聲更字第21號
原處分機關　交通部公路總局臺中區監理所臺中市監理站
受處分人即
異　議　人　張進捷
上列受處分人因違反道路交通管理處罰條例案件，對於交通部公
路總局臺中區監理所臺中市監理站100年7月1 日所為之處分（裁
監稽違字第裁61-GH0000000號裁決書），聲明異議，經本院於10
0年8 月16日以100年度交聲字第1947號裁定後，受處分人不服提
起抗告，經臺灣高等法院臺中分院於100年9 月30日以100年度交
抗字第819號裁定撤銷本院原裁定並發回本院，本院裁定如下：
    主    文
異議駁回。
    理    由
一、原處分機關略以：車牌號碼JRZ-197號重型機車，於民國100
    年5 月28日17時20分許，在臺中市○○路與復興路口處（下
    稱系爭路口），因「駕駛人於左述時地違規未依規定2 段式
    左轉，經警方鳴笛指揮攔停加速逃逸」之違規，為臺中市政
    府警察局第三分局合作派出所隊員警以中市警交字第GH0000
    000 號舉發違反道路交通管理事件通知單逕行舉發。嗣經車
    輛所有人張喬竣依道路交通管理處罰條例第85條第1 項規定
    辦理轉責予受處分人即異議人張進捷（下稱受處分人）後，
    遂於100年7月1日以裁監稽違字第裁61-GH 0000000號裁決書
    ，依違反道路交通管理處罰條例第48條第1項第2款、第60條
    第1項規定，處罰鍰新臺幣3600元，並依同條例第63條第1項
    規定記違規點數2點等語。
二、聲明異議意旨略以：伊有違規左轉，但否認有加速逃逸，在
    系爭路口綠燈左轉不久後，見到一位員警舉起手指朝伊的方
    向指來並鳴哨，似乎在進行臨檢，於是減速靠近該員警並手
    指自己，向該員警示意是否要伊停車，但該員或許注意力在
    伊後方之機車，所以對伊的動作並無反應，依然手指路口鳴
    哨，由於當時後方有數輛機車一同左轉，故認臨檢的對象應
    該不是伊便繼續前行，因員警手指路口吹哨動作無法使伊確
    定員警要求伊停車，當時為求慎重還減速靠近向員警示意，
    未獲回應始續行，若員警攔停手勢明確，或是在其離去時向
    伊大聲斥喝或鳴哨，伊豈敢不停車配合？且之後未刻意加速
    離去，並在左轉後第一個路口乖乖停等紅燈，顯無逃逸意圖
    ，爰聲明異議等語。
三、按汽車駕駛人轉彎時，不依標誌、標線、號誌指示者，處60
    0元以上1,800元以下罰鍰；汽車駕駛人，駕駛汽車有違反本
    條例之行為，經交通勤務警察或依法令執行交通稽查任務人
    員制止時，不聽制止或拒絕停車接受稽查而逃逸者，除按各
    該條規定處罰外，處3000元以上6000元以下罰鍰；汽車駕駛
    人有第48條、第60條第1 項之情形者，除依原條款處罰鍰外
    ，並各記違規點數1點，道路交通管理處罰條例第48條第1項
    第2款、第60條第1項、第63條第1項第1款分別定有明文。而
    按道路交通安全規則第2條第1項第1 款及道路交通管理處罰
    條例第3條第8款均明文規定該等有關道路交通管理法規所指
    之「汽車」均包含「機器腳踏車」。
四、經查：
  (一)訊據受處分人固坦承於上開時地騎乘上開機車，確有未依規
    定2 段式左轉之違規，然仍否認有拒絕停車接受稽查而逃逸
    之情，並以上開情詞置辯。惟證人簡炳坤即當日舉發之警員
    於本院結證稱：100年5月28日伊與另1 名巡佐詹勝科在系爭
    路口值16時至18時的巡邏勤務，於當日下午5 時20分許，發
    現有3 部重型機車在系爭路口未依規定違規左轉，伊以指揮
    棒並吹哨示意攔停，3 部機車中只有受處分人有減速並有意
    靠邊停車，但於距離伊站立的位置大約1.5 公尺左右就突然
    加速離去，伊發現後再次吹哨，但受處分人已經離去等語（
    見本院卷100年11月4日訊問筆錄）。且證人簡炳坤上開證述
    ，核與當天共同執勤之員警詹勝科製作之職務報告書內容相
    符，有職務報告附卷可參。而道路交通管理之稽查、違規之
    紀錄，由交通勤務警察，或依法令執行交通稽查任務之人員
    執行之，道路交通管理處罰條例第7條第1項定有明文，證人
    簡炳坤身為警察，為維持交通秩序，依法執行職務，立場應
    是客觀公正，且其與受處分人素不相識，亦無仇隙，當無設
    詞誣攀之理，復查無任何證據足資證明證人簡炳坤有捏造事
    實違法取締之情事存在，佐以受處分人於本院訊問時自承於
    前開時地逕行左轉後，已見前方員警鳴哨並以手勢指向其行
    駛之方向示意等情，依此，證人簡炳坤上開證言應非虛妄，
    而堪採信。
  (二)按道路交通管理處罰條例第4條第1項明定：「駕駛人駕駛車
    輛或行人在道路上，應遵守道路交通標誌、標線、號誌之指
    示、警告、禁制規定，並服從執行交通勤務之警察或依法令
    執行指揮交通及交通稽查任務人員之指揮」。次按違反行政
    法上義務之行為，非出於故意或過失者，不予處罰，行政罰
    法第7條第1項定有明文。受處分人既領有合格駕駛執照，本
    有隨時注意路況及服從值勤員警指揮之義務，而員警之指揮
    手勢實為用路人用以瞭解路況之重要資訊，除駕駛人自身有
    違規情形外，倘有救護車、消防車經過等緊急事件，亦有由
    值勤員警指揮攔停、疏通過往車輛之必要，故當駕駛人看見
    員警之攔停手勢時，縱對自己有無違規行為、員警攔停對象
    有所懷疑，仍應暫停確認後始可駕車離去，否則交通秩序勢
    將難以維持。受處分人於本院訊問時自承當時見聞員警用手
    指並吹哨子，認為員警是在進行臨檢勤務，故騎車靠近員警
    ，但仍與員警有一段距離，用手指著自己向員警示意，見員
    警沒有反應，就直接離開，其向員警示意時，並未注意員警
    是否有注意到，足徵受處分人主觀上已認識員警有以其為攔
    查目標之可能性，卻在未與員警確認攔停對象之前，即逕行
    將車輛駛離現場，是受處分人上開所辯顯不足採。從而，受
    處分人有「違反處罰條例之行為，拒絕停車接受稽查而逃逸
    」之違規事實堪以認定。
五、綜上所述，受處分人確有騎乘上開機車，於上揭時、地違規
    左轉並拒絕停車接受稽查而逃逸之違規行為，原處分機關依
    道路交通管理處罰條例第48條第1項第2款、第60條第1 項、
    第63條第1項第1款之規定，裁處罰鍰3600元（違規左轉裁罰
    600元），並記違規點數2 點（違規左轉記違規點數1點），
    核無違誤，被告以其並無拒絕停車接受稽查而逃逸之違規事
    實，提起本件聲明異議（受處分人對原處分有關違規左轉部
    分，並未聲明異議），並無理由，應予駁回。
六、依道路交通管理處罰條例第87條第2 項，道路交通事件處理
    辦法第18條，裁定如主文。
中    華    民    國   100    年    12    月    27    日
                  交通法庭    法  官   林慧英
上正本證明與原本無異。
如不服本裁定，應於裁定送達後5日內向本院提出抗告狀。
                              書記官   陳玲誼
中    華    民    國   100    年    12    月    27    日